【裁判字號】    97,消債更,1679
【裁判日期】    980317
【裁判案由】    更生事件
【裁判全文】
臺灣板橋地方法院民事裁定          97年度消債更字第1679號
聲  請  人  甲○○
代  理  人  青含國律師
上列當事人因消費者債務清理事件聲請更生，本院裁定如下：
    主  文
聲請人甲○○自中華民國九十八年三月十八日下午四時起開始更
生程序。
命司法事務官進行本件更生程序。
    理  由
一、按債務人與金融機構協商成立者，不可聲請更生或清算。但
    因不可歸責於己之事由，致履行顯有重大困難者，不在此限
    ；本條例施行前，債務人依金融主管機關協調成立之中華民
    國銀行公會會員辦理消費金融案件無擔保債務協商機制與金
    融機構成立之協商，準用前項之規定，消費者債務清理條例
    第151條第 5項、第6項分別定有明文；再按法院開始更生程
    序之裁定，應載明其年、月、日、時，並即時發生效力；法
    院裁定開始更生或清算程序後，得命司法事務官進行更生或
    清算程序，復為同條例第45條第1項、第16條第1項前段所明
    定。
二、本件更生聲請，核其聲請意旨略以：聲請人因有不能清償債
    務之情事，目前債務總金額為新臺幣（下同）2,873,218 元
    （包括有擔保債務 1,105,000元、保證債務52,000元、無擔
    保債務1,716,218元，見聲請人之債權人清冊，第6頁），消
    費者債務清理條例施行前，曾於民國95年間依照中華民國銀
    行公會會員辦理消費金融案件無擔保債務協商機制，與最大
    債權金融機構台新國際商業銀行股份有限公司（下稱台新銀
    行）達成協商，雙方約定聲請人自95年11月起，分80期，利
    率 9.88%，每月10日以30,886元依各債權銀行債權金額比例
    清償其各項債務，直至全部清償為止，惟協商時聲請人任職
    於臺北汽車客運股份有限公司（下稱臺北汽車客運），每個
    月之收入約30,000元，扣除前開協商條件每月應還款金額後
    ，無法維持最低基本生活，且96年10月 2日聲請人自臺北汽
    車客運離職，整體收入銳減，因而在清償11期後不得已於96
    年10月毀諾（第4頁、第8頁、第49頁），其毀諾實具有不可
    歸責於己事由；再其願以每個月為1期計6年72期，每期清償
    6,000元之方式履行債務，總計約清償432,000元（第50頁）
    ，懇請裁定開始更生等語。
三、經查：
  (一)聲請人曾參與中華民國銀行公會會員辦理消費金融案件無擔
    保債務協商機制協商成立乙節，據其協議書、無擔保債務還
    款計畫（第20至22頁）、財團法人金融聯合徵信中心債權人
    清冊、當事人綜合信用報告（第23至36頁）及元大商業銀行
    股份有限公司等債權人之民事陳報狀（第86 至136頁）在卷
    可稽，是聲請人聲請更生，依上說明，須符合「不可歸責於
    己致履行顯有重大困難事由」之要件，方為適法。
  (二)至聲請人以其收入扣除協商條件無法維持最低基本生活乙節
    ，經參聲請人近 2年財政部臺灣省北區國稅局綜合所得稅各
    類所得資料清單（第11頁、第15頁），聲請人之年度報稅收
    入總額分別為 513,100元、420,470元，2年間之每月平均收
    入則約為38,898元【計算式：（513,100＋420,470）24】
    ，倘以之扣除前開協商方案，聲請人每個月剩下可資運用之
    收入約為 8,012元，是衡酌聲請人既已因無法履行債務而申
    請95年無擔保債務協商機制，聲請人自應以較一般人更為儉
    樸之生活方式度日，準此，聲請人不得以內政部主計處所公
    佈之最低生活費用計算其每月必要生活支出，而聲請人履行
    前開協商條件後，每月仍有 8,012元得自由運用，自難認有
    其所稱無法維持最低基本生活情形，聲請人據為聲請更生之
    主張自無理由。
  (三)惟聲請人因工作轉換，收入減少乙節，據其勞工保險被保險
    人投保資料表（第68至70頁）、台新銀行帳號為0000000000
    0000號綜合活期儲蓄存款（第65至67頁）附卷可憑，是聲請
    人因其收入減少致無法履行協商條件等情，核認為協商成立
    後所新生之事實，而該情節亦非於協商時可得預見、評估，
    是其毀諾協商條件，應屬非可歸責於聲請人，其因而毀諾協
    商條件，應屬合理。
四、綜上所述，本件聲請人既具有不可歸責於己之事由，且又查
    無有本條例第6條第 3項第8條或第46條各款所定駁回更生聲
    請之事由存在，則其聲請更生應屬有據，爰並依上開規定命
    司法事務官進行本件更生程序，裁定如主文。
五、復查，聲請人年僅47歲（51年生），尚非無努力工作以增加
    收入之空間，且參聲請人財產及收入狀況說明書（第 5頁）
    ，聲請人每月必要支出包括自用房屋貸款每月10,000元及生
    活雜支每月30,000元，依前所述，聲請人既已因債務問題聲
    請更生程序，自應較一般人更加縮衣節食、撙節開銷，準此
    ，聲請人於進入更生程序後，應提出足以為債權人會議可決
    或經法院認為公允之更生方案以供採擇，俾免更生程序進行
    至依消費者債務清理條例第61條規定應行清算之程序，附此
    說明。
中    華    民    國    98    年    3     月    17    日
                  民事第三庭  法  官  何君豪
上為正本係照原本作成
本件不得抗告
本裁定已於98年3月18日下午4時公告。
中    華    民    國    98    年    3     月    17    日
                              書記官  黃琴茜


司法院資訊處製作；財團法人民間司法改革基金會備份。
